---
title: "Notas 2 - Parte 1 - Ejemplo Administración Pasiva de Capital"
output:
  html_document: default
  html_notebook: default
  pdf_document: default
---

Notas de repaso sobre 

- Fecha: 23-Agosto-2017, ITESO
- Objetivo: Construir un portafolio de inversión, utilizando la Teoría Moderna de Portafolios.
- Situación de aprendizaje: Diferenciar entre portafolio de inversión y estrategia de trading.
- Resultado esperado: Datos y gráfica de evolución de capital.

<br>

### Inicialización, descarga de precios.

Se comienza con especificar algunas funciones complementarias como limpiar el environment (Seguramente correrás este código más de una vez), la forma de expresar una cifra (Sin notación científica), cargar las librerías, y los datos necesarios para descargar los precios de *QUANDL*.

```{r,eval=TRUE, include=TRUE, echo=TRUE, prompt=FALSE, warning=FALSE, message=FALSE}
# Remover todos los objetos del "Environment"
rm(list = ls())

# los 0s aceptados antes de expresas una cifra en notación científica
options("scipen"=100, "digits"=4)

### Cargas librerías a utilizar
suppressMessages(library(plotly)) # Graficas interactivas
suppressMessages(library(Quandl)) # Descargar Precios
suppressMessages(library(PortfolioAnalytics)) # Teoría Moderna de Portafolios
suppressMessages(library(ROI)) # Optimizacion para portafolio
suppressMessages(library(knitr))  # Opciones de documentación + código
suppressMessages(library(kableExtra)) # Tablas en HTML
suppressMessages(library(xlsx)) # Leer archivo de Excel

options(knitr.table.format = "html") 

# Cargar el token de QUANDL
Quandl.api_key("dN9QssXxzTxndaqKUQ_i")

# Funcion para descagar precios
Bajar_Precios <- function(Columns, Tickers, Fecha_In, Fecha_Fn) {
  
  # Funcion para descargar N cantidad de activos desde QUANDL
  # -- Dependencias: QUANDL
  # -- Columns : columnas a incluir : character : c("date", "adj_close", ... )
  # -- Tickers : Tickers o claves de pizarra de los activos : character : "TSLA"
  # -- Fecha_In : Fecha Inicial : character : "2017-01-02"
  # -- Fecha_Fn : Fecha Final : character : "2017-08-02"
  
  # Peticion para descargar precios
  Datos <- Quandl.datatable(code = "WIKI/PRICES", qopts.columns=Columns,
                            ticker=Tickers,
                            date.gte=Fecha_In, date.lte=Fecha_Fn)
  return(Datos)
}

# Tickers de acciones contenidas en ETF-IAK
tk1 <- as.data.frame(read.xlsx(file = "~/GitHub/escribir_excel/iShares-US-Insurance-ETF_fund.xlsx",
                                 sheetName = "Holdings",
                                 colIndex=1:4,
                                 startRow=10,
                                 endRow=73,header = FALSE))

tk <- c(as.character(tk1[,1]))
cs <- c("date", "adj_close")

# Fecha inicial y fecha final
fs <- c("2017-01-20", "2018-01-20")

# Descargar Precios
Datos <- list()

for(i in 1:length(tk)) {
  Datos[[i]] <- Bajar_Precios(Columns=cs, Ticker=tk[i], Fecha_In=fs[1], Fecha_Fn=fs[2])
}

names(Datos) <- tk

Capital_Inicial <- 10000
```


### Eliminar activos sin precios
Se seleccionan todos los activos cuyas longitudes sean iguales a la del activo con la máxima cantidad de precios, y se eliminan los activos que no tengan la misma longitud máxima seleccionada. Esto nos permite trabajar con los activos que tuvieron la misma cantidad de días de operación.

```{r,eval=TRUE, include=TRUE, echo=TRUE, prompt=FALSE,warning=FALSE, message=FALSE}

longitudes <- c()

#Guardando las longitudes de cada activo
for(i in 1:length(Datos)){
  longitudes[i] <- length(Datos[[i]]$date)
}

#Seleccionando los activos con los que se trabajarán
maximo <- max(longitudes)
completos <- which(longitudes == maximo)

DatosN <- Datos[completos]

```

<br>

### Calcular los rendimientos logarítmicos.
Utilizaremos la propiedad de los logarítmos para calcular los rendimientos.

```{r,eval=TRUE, include=TRUE, echo=TRUE, prompt=FALSE, warning=FALSE, message=FALSE}
for(i in 1:length(completos))
  DatosN[[i]]$adj_close_r <- c(0, diff(log(DatosN[[i]]$adj_close)))
```

<br>

### Transformación a XTS
Las funciones a utilizar de la librería *PortfolioAnalytics* pedirán que los datos de entrada sean del tipo *XTS*.

```{r,eval=TRUE, include=TRUE, echo=TRUE, prompt=FALSE}

# Vector para almacenar columnas de interes
columnas <- c()
nuevos <- c()

# Función para repetir una función por cada columna del data.frame
Rends <- do.call(cbind, DatosN)

# Crear vector con nombres de columnas de interes = "nombredeactivo.adj_close_r"
for(i in 1:length(tk)){
  nuevos[i] <- paste(tk[i], ".adj_close_r", sep="")
}

# Extraer 1 renglon para obtener los nombres de las columnas
nombres <- colnames(Rends[1,(names(Rends) %in% nuevos)])

# Elegir una columna Date y las demás columnas de rendimientos
RendsN <- Rends[,(names(Rends) %in% nuevos)]
row.names(RendsN) <- Rends[,1]

# Reasignar nombres al data.frame
nombres <- as.character(tk[completos])
colnames(RendsN) <- nombres

# Eliminar primer renglon de rendimiento 0
RendsN <- RendsN[-1,]

# Convertir a xts
RendsN <- xts(RendsN, order.by = as.POSIXct(row.names(RendsN)))
names(RendsN) <- tk[completos]

```

<br>

### Crear un objeto tipo *portfolio*
Para hacerlo simplemente crea un Objeto tipo "Portfolio", especificando el nombre de los activos que contendrá.

```{r,eval=TRUE, include=TRUE, echo=TRUE, prompt=FALSE}
Port1 <- portfolio.spec(assets=nombres)
```

<br>

### Especificar restricciones del portafolio
En este caso, especificaremos dos restricciones: 
Restricción 1: La suma de todos los pesos debe de ser 1, es decir, invertir el 100% del capital en el portafolio. 

```{r,eval=TRUE, include=TRUE, echo=TRUE, prompt=FALSE}
Port1 <- add.constraint(portfolio=Port1,
                        type="full_investment")
LimSup <- c()
LimInf <- c()

for(i in 1:length(nombres)){
  LimInf[i] <- 0.01 #Peso individual mínimo
  LimSup[i] <- 0.8 #Peso individual máximo
}

# Restricción 2: Límites superior e inferior para el valor de los pesos individuales
 Port1 <- add.constraint(portfolio=Port1,
                         type="box", 
                         min=LimInf,
                         max=LimSup)
```

<br>

### Especificar los objetivos del portafolio
En este caso especificamos el objetivo de encontrar el portafolio con máximo rendimiento.

```{r,eval=TRUE, include=TRUE, echo=TRUE, prompt=FALSE}
# Restricción 3: Objetivo de rendimiento
Port1 <- add.objective(portfolio=Port1, type="return", name="mean")
```

<br>

### Optimizar portafolio
Existen distintos métodos de optimización ofrecidos por éste paquete, utilzaremos el más simple, generar números aleatorios según el criterio interno y la búsqueda para cuando se alcance el criterio de paro, que es alcanzar un objetivo previamente declarado, en este caso, el de un rendimiento esperado máximo después de *n* iteraciones de portafolios aleatorios.

```{r,eval=TRUE, include=TRUE, echo=TRUE, prompt=FALSE, message=FALSE, error=FALSE, warning=FALSE}
Rendimientos <- as.data.frame(RendsN)

# Optimización de portafolio con RANDOM
Port1 <- optimize.portfolio(R=Rendimientos, portfolio=Port1, optimize_method = "random",
                            search_size=5000, trace=TRUE)
```

<br>

### Visualizar portafolios
Vamos a construir las funciones con las cuales almacenaremos los datos que nos interesan de los portafolios encontrados, que son: Los pesos, los rendimientos esperados (Medias), el riesgo (Varianzas), así como distinguir cuáles de estos portafolios se considera que están dentro o en una vecindad de la frontera eficiente.

```{r,eval=TRUE, include=TRUE, echo=TRUE, fig.width=9.5}

Portafolios <- vector("list", length = length(Port1$random_portfolio_objective_results))

for(i in 1:length(Port1$random_portfolio_objective_results)) {
  
  Portafolios[[i]]$Pesos  <- Port1$random_portfolio_objective_results[[i]]$weights
  Portafolios[[i]]$Medias <-  Port1$random_portfolio_objective_results[[i]]$objective_measures$mean
  Portafolios[[i]]$Vars   <- var.portfolio(R = Port1$R, weights = Portafolios[[i]]$Pesos)
  names(Portafolios[[i]]$Medias) <- NULL
}

df_Portafolios <- data.frame(matrix(nrow=length(Port1$random_portfolio_objective_results),
                                    ncol=3, data = 0))
colnames(df_Portafolios) <- c("Rend","Var","Clase")

for(i in 1:length(Port1$random_portfolio_objective_results)) {
  
  df_Portafolios$Rend[i] <- round(Portafolios[[i]]$Medias*252,4)
  df_Portafolios$Var[i]  <- round(sqrt(Portafolios[[i]]$Vars)*sqrt(252),4)
  df_Portafolios$Clase[i] <- "No-Frontera"
  
  for(k in 1:length(tk)) {
    df_Portafolios[i,paste("Peso_", tk[k],sep="")] <- Portafolios[[i]]$Pesos[k]

    df_Portafolios[i,paste("Titulos_ini_", tk[k],sep="")] <-
      (Capital_Inicial*Portafolios[[i]]$Pesos[k])%/%Datos[[k]]$adj_close[1]
  }
  
  
}

# Titulos <- (Capital_Inicial*Pesos[1,1])%/%Datos[[1]]$adj_close[1]


Plot_portafolios <- plot_ly(x=df_Portafolios$Var, y=df_Portafolios$Rend, type='scatter', mode='markers',
                            name = "Portafolios", marker = list(color="grey", size=7), hoverinfo='text', 
                    text = ~paste('Rendimiento: ', paste(df_Portafolios$Rend*100, "%") ,
                                  '<br> Riesgo: ', paste(df_Portafolios$Var*100, "%") )) %>% 
                    layout(title = "Portafolios (Markowitz)",
                           xaxis = list(title = "Riesgo (Desviación Estándar Anualizada)",
                                        showgrid = F),
                           yaxis = list(title = "Valor Esperado (Rendimiento Anualizado)"),
                           legend = list(orientation = 'h', y = -0.25))
Plot_portafolios
```

<br>

#Obteniendo Portafolio Original del ETF
```{r,eval=TRUE, include=TRUE, echo=TRUE, prompt=TRUE}
Pesos_Orig <- c() #Vector de pesos iguales
No_Pesos_Or <- c() #Vector de pesos diferentes


#Obteniendo pesos de los activos que sí están en WikiPrices
for(i in 1:length(completos)){
  a <- which(tk[completos[i]]==as.character(tk1[,1]))
  b <- which(tk[completos]==as.character(tk1[i,1]))
  Pesos_Orig[i] <- as.numeric(tk1[a,4])/100
  if(length(b)==0){
    No_Pesos_Or[i] <- as.character(tk1[i,1])
  }
}
#Guardando los activos que NO aparecen en WIKIPRICES
No_Pesos_Or <- na.omit(No_Pesos_Or)


#Calculando varianzas de cada activo
varianzas <- c()
for(i in 1:length(completos)){
  varianzas[i] <- var(Rendimientos[,i])
}

#Agregando fila de los pesos originales y varianzas a los rendimientos diarios
p4 <- rbind(Rendimientos,Pesos_Orig,varianzas)

VaOr <- length(p4[,1]) #Pos var
Peso_Or <- VaOr-1 #Pos part

rendOr <- c() #Vector para el rendimiento del portafolio original diario
varOr <- c() #Vector para la desv est del portafolio original diario

#Obteniendo rendimientos y desv est diarios del port original
for(i in 1:VaOr){
  
  if((i==Peso_Or)||(i==VaOr)){
    rendOr[i] <- 0
    varOr[i] <- 0
  }
  else{
    suma <- 0
    suma2 <- 0
    for(j in 1:length(completos)){
    suma <- suma + (as.numeric(p4[i,j])*as.numeric(p4[Peso_Or,j]))
    suma2 <- suma2 + (as.numeric(p4[VaOr,j])*as.numeric(p4[Peso_Or,j]))
    }
    rendOr[i] <- suma #Rendimiento del port original de cada día
    varOr[i] <- suma2 #Riesgo del port original de cada día
  }
}



#Agregando los rendimiento y desvaciones estándar diarios
p4 <- cbind(p4,rendOr,varOr)

```




### Gráfica histórica de portafolios
Seguramente habrá un gran número de portafolios generados, para cada uno se puede calcular, por ejemplo, el valor de su postura inicial, el valor final y obtener el rendimiento final después del periodo. También, por ejemplo, se puede calcular para cada periodo (dato) el valor del portafolio, asumiendo que los pesos permanecen constantes en el tiempo, y con eso graficar el histórico de ese valor de portafolio para cada tiempo. Pero la cuestión es, qué portafolios estaría interesante de graficar. Bueno, te propongo los 3 "Más básicos": El del máximo rendimiento, el de la mínima varianza y el del máximo sharpe ratio.

```{r,eval=TRUE, include=TRUE, prompt=FALSE, message=FALSE, error=FALSE, warning=FALSE}
# Portafolio con máximo rendimiento esperado
Port_1 <- df_Portafolios[which.max(df_Portafolios$Rend),]

# Portafolio con mínima varianza
Port_2 <- df_Portafolios[which.min(df_Portafolios$Var),]

# Tasa libre de riesgo
rf <- 0.025
# Rendimiento de portafolio
rp <- df_Portafolios$Rend
# Varianza de portafolio
sp <- df_Portafolios$Var
# Ïndice de sharpe
sharpe <- (rp-rf)/sp

# Portafolio con máximo Sharpe ratio 
Port_3 <- df_Portafolios[which.max(sharpe),]

```



```{r,eval=TRUE, include=TRUE, prompt=FALSE, message=FALSE, error=FALSE, warning=FALSE}
# Portafolio original
Port_4 <- matrix(nrow = 1, ncol = 2)
Port_4[1,1] <- max(p4$rendOr)
Port_4[1,2] <- varOr[length(varOr)-2]
Port_4 <- as.data.frame(Port_4)

#Hacer mas chica la tabla de los portafolios
Portf1 <- matrix(nrow = 1, ncol = 2)
Portf2 <- matrix(nrow = 1, ncol = 2)
Portf3 <- matrix(nrow = 1, ncol = 2)

for(i in 1:2){
  Portf1[1,i] <- Port_1[1,i]
  Portf2[1,i] <- Port_2[1,i]
  Portf3[1,i] <- Port_3[1,i]
}
Portf1 <- as.data.frame(Portf1)
Portf2 <- as.data.frame(Portf2)
Portf3 <- as.data.frame(Portf3)


Ports <- cbind(rbind(Portf1, Portf2, Portf3, Port_4),
               "Portafolio" = c("Máximo Rendimiento", "Mínima Varianza", "Máximo Sharpe Ratio", "Portafolio Original"))
colnames(Ports) <- c("Rendimiento", "Riesgo", "Portafolio")
```


#Tabla con 4 portafolios
En la siguiente tabla se muestran 4 portafolios, donde 3 de ellos cumplen con un criterio diferente los cuales son los siguientes:
Máximo Rendimiento, Mínima varianza y Máximo Sharpe Ratio, respectivamente. Mientras que el 4to portafolio es el portafolio original del ETF con el que se está trabajando.
En esta tabla podemos observar la cantidad de títulos iniciales y el porcentaje de participación de cada uno de los activos que componen los 4 portafolios seleccionados.

```{r,eval=TRUE, include=TRUE, echo=TRUE, prompt=TRUE}
kable(Ports) %>%
  kable_styling(bootstrap_options = c("striped", "hover","condensed", "responsive"))
```
El portafolio con máximo rendimiento nos permite tener mayores utilidades, sin embargo se tiene que asumir un mayor riesgo de perder dinero.
El portafolio con la mínima varianza nos ayuda a evitar pérdidas de dinero significativas, sin embargo se asume un rendimiento menor.
El Ratio de Sharpe mide el rendimiento en exceso (o prima de riesgo) por unidad de desviación típica en los activos de inversión. Al comparar dos portafolios frente a un punto de referencia común (índice del mercado), el portaolfio que tiene un mayor Ratio de Sharpe proporciona una mejor rentabilidad para el mismo riesgo.

Como podemos observar, el portafolio original tiene un menor rendimiento que los otros tres portafolios, esto se debe a que su riesgo tambien es mucho menor que los otros tres portafolios (a menor risgo, menor rendimiento). Cabe mencionar que, el portafolio original del ETF se obtuvo únicamente con los activos que se encontraban en WIKIPRICES, por lo tanto, su rendimiento así como su riesgo no son los que realmente obtuvo el ETF. 
En la variable "No_Pesos_Or" se encuentran los activos del ETF que no se tomaron en cuenta para el cálculo del portafolio original.

<br>

### Distinguiendo los nuevos portafolios
Si quisieramos volver a graficar la nube de dispersión de puntos y localizar los portafolios elegidos en el código anterior, pregunta: ¿ Todos los portafolios estarían sobre, o al menos cerca, de la frontera eficiente ? , veamos.

```{r,eval=TRUE, include=TRUE, prompt=FALSE, message=FALSE, error=FALSE, fig.width=9.5, fig.height=6}
Plot_portafolios <- plot_ly(x=df_Portafolios$Var, y=df_Portafolios$Rend, type='scatter', mode='markers',
                            name = "Portafolios", marker = list(color="grey", size=7), hoverinfo='text', 
                    text = ~paste('Rendimiento: ', paste(df_Portafolios$Rend*100, "%") ,
                                  '<br> Riesgo: ', paste(df_Portafolios$Var*100, "%") )) %>% 
                    layout(title = "Portafolios (Markowitz)",
                           xaxis = list(title = "Riesgo (Desviación Estándar Anualizada)",
                                        showgrid = F),
                           yaxis = list(title = "Valor Esperado (Rendimiento Anualizado)"),
                           legend = list(orientation = 'h', y = -0.25)) %>%
                    add_trace(x = ~Ports$Var[1], y = ~Ports$Rend[1], name = Ports$Portafolio[1],
                              mode = 'marker', marker = list(color="red", size=10)) %>%
                    add_trace(x = ~Ports$Var[2], y = ~Ports$Rend[2], name = Ports$Portafolio[2],
                              mode = 'marker', marker = list(color="blue", size=10)) %>%
                    add_trace(x = ~Ports$Var[3], y = ~Ports$Rend[3], name = Ports$Portafolio[3],
                              mode = 'marker', marker = list(color="orange", size=10)) %>%
                    add_trace(x = ~Ports$Var[4], y = ~Ports$Rend[4], name = Ports$Portafolio[4],
                              mode = 'marker', marker = list(color="limegreen", size=10))
Plot_portafolios
```

<br>

### La evolución del valor en los portafolios: El cáculo
Podemos entonces, para cada portafolio (en este ejemplo analizamos 3), calcular la evolución histórica de su balance. 

```{r,eval=TRUE, include=TRUE, echo=TRUE}

# Pesos y titulos iniciales, de todos los activos, para los 3 portafolios
Pesos_Titulos <- Ports[,-c(1,2,3)]

# Encontrar las columnas cuyo nombre contenga "Titulos_ini", con esas encontraremos más fácil los títulos
# por portafolio por activo
Ind <- grep(pattern = "Titulos_ini",x = colnames(Pesos_Titulos))
Historicos_Ports <- data.frame("Date" = Datos[[1]]$date)

# Crear data frame que contendrá los datos finales de cada estrategia
for(i in 1:length(Ports[,1])) {
  Historicos_Ports[[paste("Portafolio_",i,sep="")]] <- 
    (Datos[[1]]$adj_close*Pesos_Titulos[i,Ind[1]]  + 
     Datos[[2]]$adj_close*Pesos_Titulos[i,Ind[2]] +
     Datos[[3]]$adj_close*Pesos_Titulos[i,Ind[3]])
}

```

<br>

### La evolución del valor en los portafolios: La gráfica
También podemos visualizar el comportamiento histórico.

```{r,eval=TRUE, include=TRUE, prompt=FALSE, message=FALSE, error=FALSE, fig.width=9.5, fig.height=6}

plot_ly(Historicos_Ports) %>%
 add_trace(x = ~Date, y = ~round(Portafolio_1,2), type = 'scatter', mode = 'lines', name = 'Máximo Rendimiento',
            line = list(color = 'red'), hoverinfo = "text", text = ~paste('Port_1',round(Portafolio_1,2))) %>%
  add_trace(x = ~Date, y = ~round(Portafolio_2,2), type = 'scatter', mode = 'lines', name = 'Mínima Varianza',
            line = list(color = 'blue'), hoverinfo = "text", text = ~paste('Port_2',round(Portafolio_2,2)))  %>%
  add_trace(x = ~Date, y = ~round(Portafolio_3,2), type = 'scatter', mode = 'lines', name = 'Máximo Sharpe Ratio',
            line = list(color = 'orange'), hoverinfo = "text", text = ~paste('Port_3',round(Portafolio_3,2)))%>% 
  layout(title = "3 Portafolios distintos objetivos",
         xaxis = list(title = "Fechas", showgrid = T),
         yaxis = list(title = "Balance"), 
         legend = list(orientation = 'h', y = -0.25, x = 0.5))

```
